【裁判字號】    96,訴,1765
【裁判日期】    970227
【裁判案由】    強盜等
【裁判全文】
臺灣桃園地方法院刑事判決              96年度訴字第1765號
公  訴  人  臺灣桃園地方法院檢察署檢察官
被      告  丁○○
選任辯護人  李宏文律師
上列被告因竊盜案件，經檢察官提起公訴（96年度偵字第11526
號），本院判決如下：
    主  文
丁○○竊盜，處拘役貳拾日，減為拘役拾日，如易科罰金，以新
臺幣壹仟元折算壹日；又竊盜，處拘役貳拾日，如易科罰金，以
新臺幣壹仟元折算壹日；又竊盜，處拘役伍拾日，如易科罰金，
以新臺幣壹仟元折算壹日。應執行拘役捌拾日，如易科罰金，以
新臺幣壹仟元折算壹日，緩刑貳年。
    事  實
一、丁○○意圖為自己不法之所有，於民國96年1 月18日11時許
    ，在桃園縣中壢市○○路86號內壢文化圖書城商店，竊取速
    學台語書籍1 組（內含光碟5 片、書本1 本）、台語45光
    碟1 片及台語45光碟1 片（以上價值約新台幣【下同】78
    0 元）。又於同年5 月11日13時許，於中壢市○○路○ 段
    450 號之家樂福賣場，竊取XBOX遊戲光碟片「王牌飛行員」
    、「神鬼寓言」各1 組及台語排行榜及光碟各1 片（以
    上價值約1000元）。復於同年5 月15日20時35分許，在上揭
    家樂福賣場，竊取SONY PS2遊戲機1 組（價值4980元），得
    手後，欲離去之際，為該賣場職員甲○○發現攔阻，竟徒手
    毆打甲○○臉部並持其攜帶之雨傘攻擊之，使甲○○受有左
    側臉頰挫傷水腫約3 ×3 公分及右側上臂挫擦傷約2 ×9 公
    分之傷害（傷害部分未據告訴），為警據報到場逮獲。而丁
    ○○除向警方供承其有涉犯同年5 月15日之竊盜犯行外，復
    在逮獲現場於警方未查知其另犯其他竊盜犯行前，主動供出
    其尚於同年1 月18日、同年5 月11日在上揭地點竊盜財物，
    並帶同警員至其桃園縣中壢市○○○街96號7 樓住處搜索，
    起出上揭贓物，且於事後接受裁判，警方始因此查悉丁○○
    涉犯上開同年1 月18日、同年5 月11日之竊盜犯行。
二、案經桃園縣政府警察局中壢分局報請臺灣桃園地方法院檢察
    署檢察官偵查起訴。
    理  由
一、證據能力之判斷：
  (一)按「被告以外之人於審判外之陳述，雖不符前四條之規定，
    而經當事人於審判程序同意作為證據，法院審酌該言詞陳述
    或書面陳述作成時之情況，認為適當者，亦得為證據。」刑
    事訴訟法第159條之5 第1項定有明文。查被告丁○○及其辯
    護人除認甲○○在警詢及偵訊之證詞，無證據能力外 (見本
    院96年度審訴字第290 號卷第27頁)， 對於檢察官所提出之
    其他證據方法，均未爭執其證據能力，並同意作為證據（見
    本院96年度審訴字第290 號卷第27頁），檢察官對於其所提
    出之各項證據方法，未爭執其證據能力，並同意作為證據（
    見本院96年度審訴字第290 號卷第27頁），本院審酌其作成
    時之情況，認為並無不適當之情事，均得作為證據。
  (二)有關甲○○於警詢、偵訊之證詞：
    按被告以外之人於審判外之言詞或書面陳述，除法律有規定
    者外，不得作為證據，刑事訴訟法第159 條第1 項定有明文
    。查證人甲○○於警詢、偵訊所為之陳述，固屬被告以外之
    人於審判外之陳述，惟證人甲○○業經本院審理時傳喚到庭
    ，並予被告詰問之機會，並再提示證人甲○○上開警詢、偵
    訊筆錄之要旨，由被告依法辯論，有本院審判筆錄可按，已
    賦予被告反對詰問權，並踐行之合法調查程序，證人甲○○
    於警詢、偵訊中所為之陳述，核有證據能力。
二、認定事實所憑之證據及理由：
  (一)上揭犯罪事實，業據被告於警詢、偵訊及本院審理時均坦承
    不諱 （詳96年度偵字第11526號偵查卷第9頁至第11頁、第60
    頁至第61頁、第48頁、本院96年度審訴字第290 號卷第26頁
    至第27頁、本院96年度訴字第1765號卷97年2 月13日審判筆
    錄第14頁）， 核與證人乙○○於警詢之指述 （詳96年度偵
    字第11526 號偵查卷第18頁至第19頁）、證人丙○○於警詢
    之指述（詳96年度偵字第11526號偵查卷第20頁至第21頁）、
    證人甲○○於警詢、偵訊及本院審理時之指述（詳96年度偵
    字第11526 號偵查卷第14頁至第16頁、第47頁至第48頁、本
    院96年度訴字第1765號卷97年2 月13日審判筆錄第3頁至第7
    頁）相符，並有贓物認領保管單3紙（附96年度偵字第11526
    號偵查卷第22頁至第24頁）、搜索扣押筆錄及扣押物品目錄
    表（詳96年度偵字第11526 號偵查卷第25頁至第27頁）、照
    片8張（詳96年度偵字第11526號偵查卷第28頁至第33頁）、
    及行政院衛生署桃園醫院傷害診斷證明書1 紙（詳96年度偵
    字第11526 號偵查卷第17頁）等在卷可稽。綜此，由上開證
    人證詞、贓物認領保管單、搜索扣押筆錄及扣押物品目錄表
    、照片、診斷證明書等補強證物，足證被告前開自白與事實
    相符。
  (二)另被告雖於91年3 月12日於行政院衛生署桃園療養院初診，
    診斷為急性精神病狀態，之後於91年3 月14日至91年3 月18
    日、96年2 月9日至96年5月3日於該院2度住院治療，診斷為
    未明示之精神病、精神分裂症、併未明示之憂鬱症，有行政
    院衛生署桃園療養院96年10月11日桃療醫字第0960005727號
    函在卷可稽（詳本院96年度審訴字第290號卷第135頁），惟
    被告於警詢中除供稱涉犯96年5 月15日之竊盜犯行外，復於
    警方未查知其所犯其他竊盜犯行前，主動供出其另於同年1
    月18日、同年5 月11日分別於內壢文化圖書城商店、家樂福
    賣場竊盜被害人之財物，並帶同警員至其桃園縣中壢市○○
    ○街96號7 樓住處搜索，起出贓物，並於偵訊中供稱：「（
    問：為何要偷？）賺的不夠多。我1 個月薪水沒有固定，1
    天800 元。」等語（詳96年度偵字第11526 號偵查卷第41頁
    ）、復於本院審理時供稱：「我有在賣場東繞繞、西繞繞，
    看有沒有人準備行竊。」等語（詳本院96年度訴字第1765號
    卷97年2 月13日審判筆錄第7 頁），且證人甲○○於偵訊中
    證稱：「他雖有精神分裂症的證明書，但我們自監視器觀察
    他還蠻正常的，且有事先觀察地形才開始行竊。」（詳96年
    度偵字第11526 號偵查卷第48頁），復於本院審理時證稱：
    「（問：你前於偵查中稱被告有事先觀察地形才開始行竊，
    並庭呈光碟一片附卷，是否如此？）是。我們賣場都有監視
    器，有專人在看監視螢幕。（後稱）我們裏面有監視員，他
    們會到賣場巡視，看到人可疑，我們才到監控室觀察該人，
    就看到被告在家電賣場走來走去，拿了遊戲機。被告在賣場
    家電部走來走去，東看西看，我不知道他在看什麼，東西是
    在上面，他看完東西，他就在該處轉，後來拿了樓梯過去，
    爬上去拿了東西，再把樓梯放回去。」、「（問：你稱到監
    控室觀察，當時你有無在場？）我沒有在場，後來我有看光
    碟，看到的情形如我方才所述。」等語（詳本院96年度訴字
    第1765號卷97年2 月13日審判筆錄第6 頁至第7 頁），又經
    本院依職權囑託行政院衛生署桃園療養院鑑定被告丁○○於
    案發行為時，其對於外界事務之知覺辨識理會能力為何，經
    鑑定結果：「蔡員犯案當時對外界事務之知覺、理會之能力
    尚無明顯障礙。」等語，有行政院衛生署桃園療養院96年12
    月7 日桃療醫字第0960007211號函檢附精神鑑定報告書1 份
    在卷可稽（詳本院96年度審訴字第290 號卷第136 頁至第14
    0 頁），綜上，顯見被告為竊盜犯行時，並無精神耗弱或心
    神喪失等精神異狀，自不符刑法第19條不罰或減輕其刑之規
    定，辯護意旨略以被告於行為時有精神障礙，屬無責任能力
    之狀態云云，委不足採。
  (三)綜上，本件事證明確，被告犯行堪予認定，應依法論科。
三、論罪科刑之依據：
    核被告所為，均係犯刑法第320 條第1 項之普通竊盜罪。又
    被告3 次竊盜犯行，犯意各別，行為互殊，應予分論併罰。
    公訴意旨雖認：被告於96年5 月15日20時35分許，在家樂福
    賣場，竊取SONY PS2遊戲機1 組，得手後，欲離去之際，為
    該賣場職員甲○○發現攔阻，竟基於防護贓物及脫免逮捕之
    犯意，徒手毆打甲○○臉部並持雨傘攻擊之，而以此方式當
    場施以強暴行為，而認被告涉犯刑法第329 條之準強盜罪云
    云。然按刑法第329 條之規定旨在以刑罰之手段，保障人民
    之身體自由、人身安全及財產權，免受他人非法之侵害，以
    實現憲法第8 條、第22條及第15條規定之意旨。立法者就竊
    盜或搶奪而當場施以強暴、脅迫者，僅列舉防護贓物、脫免
    逮捕或湮滅罪證3 種經常導致強暴、脅迫行為之具體事由，
    係選擇對身體自由與人身安全較為危險之情形，視為與強盜
    行為相同，而予以重罰。至於僅將上開情形之竊盜罪與搶奪
    罪擬制為強盜罪，乃因其他財產犯罪，其取財行為與強暴、
    脅迫行為間鮮有時空之緊密連接關係，故上開規定尚未逾越
    立法者合理之自由形成範圍，難謂係就相同事物為不合理之
    差別對待。經該規定擬制為強盜罪之強暴、脅迫構成要件行
    為，乃指達於使人難以抗拒之程度者而言，是與強盜罪同其
    法定刑，尚未違背罪刑相當原則，與憲法第23條比例原則之
    意旨並無不符，已於96年7 月13日經司法院大法官會議議決
    以釋字第630 號解釋公布施行在案。揆諸上開解釋意旨可悉
    ，刑法第329 條準強盜罪之構成要件要素中之「強暴脅迫行
    為」，需達於使人難以抗拒之程度始足當之。於本件中，據
    證人甲○○於本院審理中結證稱：「被告拿了東西從沒有收
    銀員的櫃出來，我發現沒有結帳，我問他你塑膠袋裏裝什
    麼東西，他說那是他自己的東西，我請他打開讓我看一下，
    他不願意，他就用他帶來的雨傘及拳頭向我攻擊，他先用雨
    傘攻擊我的臉部，（後改稱）應該是用雨傘頂部的尖端處擢
    我的手臂，我搶下他的雨傘，他又用拳頭打我的臉，這些部
    分我都有驗傷，後來我們的員工許銘凱看到向前制止把他壓
    住，因為他太壯了，許銘凱也是我們安全課的人員。」、「
    因為我被打後，我們員工看到就馬上趨前把被告壓在地上，
    我就馬上去報警，有二個員工把被告壓在地上，一個是許銘
    凱，另外一個我忘了是誰，都是男性員工。」、「被告沒有
    跑，他就在收銀線前面被我擋住，我要他給我看東西，他不
    給我看，他用雨傘擢我，我抓住雨傘，他改以拳頭揮我，我
    們旁邊的員工看到就當場制止，我當時就去找我的眼鏡。」
    、「（問：你方才稱如有人攻擊你你都不會反抗？）是，因
    為不必做那些動作。」等語以觀（見本院96年度訴字第1765
    號卷97年2 月13日審判筆錄第3 頁至第5 頁），被告為本件
    竊盜犯行既遂後，其後雖徒手毆打甲○○臉部並持雨傘攻擊
    之，然此係突發狀況，且證人甲○○並無反抗之意，並被告
    旋遭家樂福賣場安全課員工許銘凱等2 人向前制止壓在地上
    ，甲○○馬上報警處理，堪認證人甲○○並未因被告有為前
    述舉止，而達於不能抗拒或難以抗拒之程度。綜上所述，本
    件尚難認被告有施強暴、脅迫且達於被害人難以抗拒之程度
    ，自難論以刑法第329 條準強盜罪，則公訴意旨此部分之認
    定尚有誤會，惟因起訴書犯罪事實欄業已敘明被告於96年5
    月15日20時35分許，在家樂福賣場，竊取SONY PS2遊戲機1
    組之犯罪事實，在社會基礎事實相同之情況下，且本院業已
    踐行罪名告知義務（見本院96年度訴字第1765號卷97年2 月
    13日審判筆錄第15頁），爰依法變更起訴法條。另被告於警
    詢中除供稱涉犯96年5 月15日之竊盜犯行外，復於警方未查
    知其所犯其他竊盜犯行前，主動供出其另於同年1 月18日、
    同年5 月11日分別於內壢文化圖書城商店、家樂福賣場竊盜
    被害人之財物，並帶同警員至其桃園縣中壢市○○○街96號
    7 樓住處搜索，起出贓物，且於事後接受裁判，警方始因此
    查悉丁○○涉犯上開同年1 月18日、同年5 月11日之竊盜犯
    行，除經被告陳明在卷外，並經證人即員警江榮忠於本院審
    理時結證屬實（見本院96年度訴字第1765號卷97年2 月13日
    審判筆錄第8 頁至第9 頁），故被告於96年1 月18日、同年
    5 月11日分別於內壢文化圖書城商店、家樂福賣場2 次竊盜
    犯行，均合於刑法第62條前段之自首要件，爰各依法減輕其
    刑。爰審酌被告於本案犯罪前並無前科，此有臺灣高等法院
    被告前案紀錄表在卷足憑，所竊財物，約值新臺幣數千元，
    價值非高，贓物均經被害人領回，所生危害不大，犯後於警
    詢、偵訊及本院審理時均坦承犯行不諱，態度尚稱良好等一
    切情狀，爰量處如主文所示之刑，併諭知易科罰金折算標準
    。又查，被告於96年1 月18日之竊盜犯行，其犯罪時間在中
    華民國96年4 月24日以前，符合中華民國96年罪犯減刑條例
    第2 條第1 項第3 款所規定減刑之要件，應依同條例第2 條
    第1 項第3 款之規定，減刑2 分之1 ，並與其餘不能減刑部
    分，定其應執行之刑及諭知易科罰金折算標準。末查，被告
    未曾因故意犯罪受有期徒刑以上刑之宣告，有臺灣高等法院
    被告前案紀錄表在卷可按，因一時失慮，致罹刑典，事後已
    坦承犯行，經此刑之宣告後，應知警惕而無再犯之虞，本院
    認前開宣告之刑以暫不執行為適當，併予宣告緩刑2 年，以
    啟自新。
據上論斷，應依刑事訴訟法第299 條第1 項前段、第300 條，刑
法第320 條第1 項、第41條第1 項前段、第51條第6 款、第62條
前段、第74條第1 項第1 款，刑法施行法第1 之1 條第1 項、第
2 項前段，中華民國96年罪犯減刑條例第2 條第1 項第3 款、第
7 條、第9 條、第11 條，判決如主文。
本案經檢察官丁俊成到庭執行職務
中    華    民    國    97    年    2    月    27    日
                  刑事第六庭  審判長法  官  黃梅淑
                                            錢建榮
                                            宣玉華
以上正本證明與原本無異。
如不服本判決，應於判決送達後10日內向本院提出上訴狀（應附
繕本），其未敘述上訴理由者，應於上訴期間屆滿後20日內補提
理由書狀於本院，上訴於臺灣高等法院。
                                    書記官  楊郁馨
中    華    民    國    97    年    2     月    27    日
所犯法條：
中華民國刑法第320條
意圖為自己或第三人不法之所有，而竊取他人之動產者，為竊盜
罪，處 5 年以下有期徒刑、拘役或 5 百元以下罰金。
意圖為自己或第三人不法之利益，而竊佔他人之不動產者，依前
項之規定處斷。
前二項之未遂犯罰之。


司法院資訊處製作；財團法人民間司法改革基金會備份。
